臺灣高等法院刑事判決
111年度上訴字第4620號
上  訴  人  
即  被  告  張智富



上列上訴人即被告因毒品危害防制條例案件，不服臺灣基隆地方
法院111年度訴字第242號，中華民國111年9月15日第一審判決（
起訴案號：臺灣基隆地方檢察署111年度毒偵字第590號），提起
上訴，本院判決如下：
    主  文
上訴駁回。                                             
    理  由
一、按不服地方法院之第一審判決而上訴者，應向管轄第二審之
    高等法院為之，須提出上訴書狀，並應敘述具體理由，刑事
    訴訟法第350條第1項、第361條第1項、第2項分別定有明文
    ，此為上訴必備之程式；倘所提上訴理由非屬具體理由者，
    為上訴不合法律上之程式，且由同法第361條之立法理由第3
    項：「上訴理由是否具體，係屬第二審法院審查範圍，不在
    命補正之列。」等語可知，上訴書狀雖記載理由，但並未具
    體敘述時，則無須再命補正（最高法院97年度台上字第3889
    號判決意旨參照），第二審法院應依刑事訴訟法第367條前
    段之規定以判決駁回之。而所稱「具體理由」，並不以其書
    狀應引用卷內訴訟資料，具體指摘原審判決不當或違法之事
    實，亦不以於以新事實或新證據為上訴理由時，應具體記載
    足以影響判決結果之情形為必要。但上訴之目的，既在請求
    第二審法院撤銷或變更第一審之判決，所稱「具體」，當係
    抽象、空泛之反面，若僅泛言原判決認事用法不當、採證違
    法或判決不公、量刑過重等空詞，而無實際論述內容，即無
    具體可言。從而，上開法條規定上訴應敘述具體理由，係指
    須就不服判決之理由為具體之敘述，而非空泛之指摘而言（
    最高法院106年度第8次刑事庭會議決議意旨參照）。準此，
    上訴人之上訴書狀縱有敘述上訴理由，倘僅是徒托空言或漫
    事指摘，未舉出該案相關之具體事由者，即與未敘述具體理
    由無異，所為上訴即非適法。
二、上訴人即被告張智富不服原審判決，提起上訴，上訴理由略
    以：被告對於自身自戕之行為深感悔悟，誠心接受法律之制
    裁，惟家中雙親年邁，實需人悉心照料，被告無法離開家庭
    入監服刑，懇請考量上情，准予戒癮治療云云。
三、經查：
　㈠原審認定被告所為分別係犯毒品危害防制條例第10條第1項之
    施用第一級毒品罪及同條第2項之施用第二級毒品罪，並說
    明其因施用而持有第一級毒品海洛因、第二級毒品甲基安非
    他命之低度行為，應分別為施用之高度行為所吸收，均不另
    論罪。而被告所犯上開2罪，犯意各別，行為互殊，應予分
    論併罰。復說明：被告前因①施用毒品案件，經原審法院以1
    06年度訴字第100號判決各判處有期徒刑7月、4月確定，嗣
    經原審法院以106年度聲字第1253號裁定應執行有期徒刑9月
    確定；②施用毒品案件，經原審法院以106年度訴字第681號
    判決各判處有期徒刑7月（3罪）、3月（2罪）、2月確定；③
    幫助施用毒品案件，經原審法院以107年度基簡字第351號判
    決各判處有期徒刑4月（2罪）確定。上開②、③案件，嗣經原
    審法院以107年度聲字第570號裁定應執行有期徒刑1年9月確
    定，並與上開①案件接續執行，於108年5月3日假釋出監併付
    保護管束，嗣於108年12月18日保護管束期滿，以已執行論
    。復因④施用毒品案件，經原審法院以109年度基簡字第891
    號判決各判處有期徒刑3月、6月確定；⑤妨害公務案件，經
    臺灣臺北地方法院以110年度審訴字第76號判處有期徒刑2月
    確定。上開④、⑤案件，嗣經臺灣臺北地方法院以110年度聲
    字第944號裁定應執行有期徒刑9月確定，於110年11月24日
    執行完畢等情，固有本院被告前案紀錄表在卷可按。惟參照
    最高法院110年度台上大字第5660號裁定、110年度台上字第
    5660號判決意旨暨司法院釋字第775號解釋意旨，考量妨害
    公務罪與本案罪質顯有不同，且並非重罪，而施用毒品屬自
    戕之病患型犯罪，本具高度成癮性，尚難僅憑上揭施用毒品
    前案紀錄，逕認被告係因具特別惡性或對刑罰反應力薄弱而
    再犯本案施用毒品罪等情，認被告縱構成累犯，亦無從依卷
    存資料認定被告具特別惡性、對刑罰反應力薄弱，而無從依
    刑法第47條第1項規定加重被告本案刑度。並以行為人之責
    任為基礎，審酌被告於本案犯行前5年內，已有因施用毒品
    案件經法院論罪科刑並執行完畢之前案紀錄，有本院被告前
    案紀錄表在卷可憑，猶不知戒慎，再次漠視法令禁制而犯本
    案之罪，顯見其根絕毒害之意志不堅，未能體悟施用毒品對
    己身造成之傷害及對社會造成之負擔，所為尚非可取；然考
    量施用毒品所生危害係以自戕身心健康為主，另衡其犯罪之
    動機、目的、手段、犯罪後坦承犯行之犯後態度，並參酌其
    智識程度、生活狀況等一切情狀，分別就施用第一級毒品，
    量處有期徒刑7月；施用第二級毒品，量處有期徒刑4月，並
    諭知如易科罰金，以新臺幣（下同）1千元折算1日。經核原
    判決已詳敘認定事實所憑證據及理由、量刑之依據，從形式
    上觀察，並無採證、認定事實錯誤、量刑瑕疵或違背法令之
    情形，尚難指為違法。
　㈡被告上訴意旨稱懇請可以戒癮治療云云。惟查：被告前因施
    用毒品案件，經原審裁定送觀察、勒戒後，認無繼續施用毒
    品之傾向，於110年4月1日執行完畢，並由臺灣基隆地方檢
    察署檢察官以109年度毒偵字第906號、第1620號為不起訴處
    分確定，此有本院被告前案紀錄表在卷可按。其於觀察、勒
    戒執行完畢後之111年3月25日下午3時57分許為警採尿前回
    溯26、96小時內之某時，3年內再犯本件施用毒品罪行，檢
    察官依毒品危害防制條例第23條第2項規定提起公訴，原審
    依法予以論罪科刑，均無不合。又所謂美沙酮替代療法係檢
    察官依據刑事訴訟法第253條之2第1項第6款之規定，於為緩
    起訴處分時，命被告於一定期間內完成之戒癮治療，此依同
    法第253條之1第1項規定，係由檢察官參酌刑法第57條所列
    事項及公共利益之維護，認以緩起訴為適當者，得為緩起訴
    處分，是緩起訴處分並附命完成戒癮治療，係屬檢察官之職
    權，本案既經檢察官提起公訴，法院即應就起訴之犯罪事實
    為審判，不得代替檢察官為緩起訴處分並命被告完成戒癮治
    療。
四、綜上，被告並未依據卷內既有訴訟資料或提出新事實、新證
    據，指摘或表明原判決有何採證認事、用法足以影響判決本
    旨之不當或違法，已難謂提出合於刑事訴訟法第361條第2項
    規定之具體理由。依首揭說明，本件上訴顯無具體理由而屬
    違背法律上之程式，爰不經言詞辯論，逕行駁回。
據上論斷，應依刑事訴訟法第367條前段、第372條，判決如主文
。
中　　華　　民　　國　　111 　年　　12　　月　　13　　日
                  刑事第七庭    審判長法　官  孫惠琳
                                      法　官  鍾雅蘭
                                      法　官  張育彰
以上正本證明與原本無異。
施用第二級毒品部分不得上訴。
施用第一級毒品部分，如不服本判決，應於收受送達後20日內向
本院提出上訴書狀，其未敘述上訴之理由者並得於提起上訴後20
日內向本院補提理由書（均須按他造當事人之人數附繕本）「切
勿逕送上級法院」。
                                      書記官  蔡麗春
中　　華　　民　　國　　111 　年　　12　　月　　13　　日